臺北高等行政法院簡易判決
　　　　　　　　　　　　　　　94年度簡字第00003號
原　　　告　甲○○
被　　　告　財政部臺灣省北區國稅局
代　表　人　許虞哲（局長）住同上
訴訟代理人　乙○○
上列當事人間因綜合所得稅事件，原告不服財政部中華民國92年
11月5日台財訴字第0920053201號訴願決定，提起行政訴訟。本
院判決如下：
    主  文
原告之訴駁回。
訴訟費用由原告負擔。
    事  實
壹、事實概要：
  一原告係日晟聯合會計師事務所（下稱日晟事務所）之合夥人
    （持分5%），其辦理民國（下同）84年度綜合所得稅結算申
    報時，自行申報執行業務所得為新台幣（下同）388,339元
    。
  二但財政部臺灣省南區國稅局臺南市分局另案調帳查核日晟事
    務所時，因剔除其部分費用支出，並通報被告機關，被告機
    關因此核定原告當年度取自日晟事務所之執行業務所得金額
    為804,690元，而由被告機關所屬瑞芳稽徵所汐止服務處將
    之併入原告當年度綜合所得總額中，核定原告當年度之綜合
    所得總額為3,609,692元，淨額為3,105,353元，應補稅額為
    191,243元。
  三原告不服上開核定中有關「執行業務所得金額」部分之規制
    性決定（包括其原來自行申報之部分），主張：「其當年度
    加入日晟事務所，為該事務所之臺北分所，雖名為合夥，但
    實際上損益乃獨立計算，此部分可由臺北分所單獨設帳之相
    關帳載得知，因此其執行業務所得不應受日晟事務所成本費
    用剔除之影響」等情，而申請復查。
  四復查結果，僅准予追減執行業務所得19,396元，原告對此仍
    表不服，而提起訴願，但遭訴願駁回，因此提起本件行政訴
    訟。
貳、兩造聲明：
  一原告聲明：
    求為判決撤銷原處分（復查決定）及訴願決定。
  二被告聲明：
    求為判決駁回原告之訴。
參、兩造之爭點：
  一原告主張之理由：
    (一)所得稅法第2條「凡有中華民國來源所得之個人，應就其
      中華民國來源之所得，依本法規定，課徵綜合所得稅。」
      此乃明定綜合所得稅之課稅範圍，應以有「所得」為限，
      若無所得即無納稅之義務。原告於84年度係日晟聯合會計
      師事務所之形式合夥人，獨力負責台北所之業務，財務會
      計與台南所及台中所完全分離，業務收入及各種費用支出
      均各自分別享受及負擔。原告所列84年度之執行業務所得
      388,339元，實乃形式上之所得（台北所該年度實際上為
      虧損332,150元），係由台南所以補貼扣繳憑單稅款方式
      相互攤計，憑以申報各形式合夥人之綜合所得稅。
    (二)84年度合夥組織經台灣省南區國稅局台南市分局調帳查核
      ，調整增加所得額近800萬元，其中絕大多數為薪資支出
      。然原告原列報之執行業務所得係以扣除該等薪資支出後
      之合夥組織盈餘為基礎，乘以形式之合夥比例為分配數。
      是故，原告並未因南區國稅局台南市分局剔除近800萬元
      之薪資支出而增加形式上之盈餘分配款（即所得並未同時
      增加），既無增加所得，則依上開法令規定，原告並無納
      稅之義務。
    (三)「執行業務所得查核辦法」第3條規定執行業務所得之計
      算係以收付實現為原則，亦即採「現金基礎」與所得稅法
      第22條規定之「權責發生制」有所不同。原告對於84年度
      盈餘分配業已依收付實現原則（形式合夥人間以扣繳憑單
      之稅款相互找補結算）完納稅捐在案，至於嗣後被告機關
      之調整增加所得，懇請依財政部86.11.21台財稅第
      861924319號函之意旨及行政法院78年判字第2021號判決
      所揭示內容，查明實際所得人，以實際所得人為課稅對象
      並撤銷對原告之補稅，以維實質課稅原則。
    (四)綜上所論，原處分機關、復查及訴願決定機關均疏於審究
      原告之實際所得情形，又未就各分所分別設帳之事實予以
      調查，置原告之主張於不顧，明顯違反租稅負擔公平原則
      ，致侵害原告於稅法上應享有之權益，爰依據檢附訴願決
      定書提起行政訴訟，請求判決如訴之聲明。
  二被告主張之理由：
    (一)按「個人之綜合所得總額，以其全年左列各類所得合併計
      算之：．．．第二類：執行業務所得：凡執行業務者之業
      務或演技收入，減除業務所房租或折舊、業務上使用器材
      設備之折舊及修理費，或收取代價提供顧客使用之藥品、
      材料等之成本、業務上雇用人員之薪資、執行業務之旅費
      及其他直接必要費用後之餘額為所得額。」為所得稅法第
      14條第1項第2類前段所明定。次按「聯合執行業務者，應
      以聯合事務所為主體設置帳簿，記載其全部收支，該聯合
      事務所之收支帳目，應由聯合事務所所在地稽徵機關查核
      。」再按「供執行業務使用之固定資產，為執行業務者本
      人所有，取有確實憑證者，得依規定提列折舊。」分別為
      執行業務所得查核辦法第7條及第30條第1款前段所規定。
    (二)經查本案日晟聯合會計師事務所之營業所在地位於臺南市
      ○○街○段92號，原告當年度之執行業務所得因係由財政
      部臺灣省南區國稅局臺南市分局調帳查核，依財政部69年
      12月26日（69）臺財稅40462號函釋規定，原告之執行業
      務所得應由該事務所所在地之稽徵機關代為復查，本局遂
      於91年4月15日以北區國稅法字第0910008249號函委請財
      政部臺灣省南區國稅局代查，並經財政部臺灣省南區國稅
      局91年12月20日第522次復查委員會審議通過後於92 年1
      月3日以南區國稅法二字第09201023號函覆本局。
    (三)又查原告為日晟聯合會計師事務所之合夥人（持分5%），
      原核定財政部臺灣省南區國稅局臺南市分局依帳載查帳核
      定該事務所之收入總額為74,601,673元，費用總額為
      58,507,878元，全年所得額為16,093,795元，按其合夥比
      例5%計算原告執行業務所得804,690元，固非無據，惟原
      核定該事務所臺南分所辦公大樓臺南市○○路○段389號5
      樓非全部由其使用，系爭房屋折舊77,425元，應改依原始
      取得成本3,048,383元，總面積204坪，按實際執業面積1
      月至11月186坪、12月196坪及耐用年限5年（租賃改良物
      ）計算本年度應提列折舊465,334元【$508,063×
      (186/204 坪×11/12月＋196/204坪×1/12月)】，原核定
      折舊准予追認387,909元。
    (四)綜上，經重新核算該事務所本年度收入總額為74,601,673
      元，費用總額為58,895,787元，全年所得額15,705,886元
      ，按原告合夥比例5%計算其執行業務所得應為785,294元
      ，而原核定執行業務所得為804,690元，是准予追減原告
      執行業務所得19,396元，並變更核定其綜合所得總額為
      3,590,296元，淨額為3,085,957元，依前揭規定，並無不
      合，請予維持。
    (五)至原告主張其當年度加入日晟聯合會計師事務所，為該事
      務所之臺北分所，雖名為合夥，但實際上損益乃獨立計算
      ，此部分可由臺北分所單獨設帳之相關帳載得知云云乙節
      ，經查本案原告於84年8月30日加入日晟聯合會計師事務
      所之合夥契約第4條載明：「執行業務收入減除執行業務
      費用後，如有盈餘依下列比例分配之：甲方15%．．．戊
      方5%．．．戊方：甲○○會計師．．．」，故原告為日晟
      聯合會計師事務所之合夥人，顯為不爭之事實；又查原告
      雖主張該事務所臺北分所係單獨設帳，惟因原告為日晟聯
      合會計師事務所之合夥人，而依前揭執行業務所得查核辦
      法第7條規定，仍應以聯合會計師事務所為主體設置帳簿
      ，記載全部收支，是原告之主張顯不足採，併予陳明。
    理  由
壹、程序方面：
  一本案原告起訴時被告機關代表人為林吉昌；然在訴訟繫屬中
    ，變更為許虞哲，並由許虞哲聲明承受訴訟，此有許虞哲提
    出訴訟承受狀及行政院93年7月30日院授人力字第093006345
    3號令為憑，應堪信為真實，是其聲明承受訴訟，核無不合
    ，應予准許。
  二本案兩造爭執之課稅所得額金額為785,294元，所影響之稅
    額，依其當年度稅率21%計算，其對應納稅額之影響不會超
    過164,912元，未達20萬元。而司法院曾於92年9月17日以（
    9 2）院台廳行一字第23681號令，依行政訴訟法第229條第2
    項之規定，將行政訴訟法第229條第1項之簡易案件金額（價
    額）自3萬元，提高為20萬元。故本案應認合於行政訴訟法
    第229條第1項第1款「關於稅捐課徵事件涉訟，所核課之稅
    額在新臺幣20萬元以下（原為3萬元，現提高為20萬元）而
    涉者」，應依簡易訴訟程序進行之。
貳、兩造爭執之要點：
  一針對原告84年度綜合所得稅項下，其執行業務所得數額之認
    定，原告在申報之始，以其為日晟事務所之合夥人，持分
    5%,故依該事務所計算之全部執行業務所得7,766,780元之比
    例5%，自行申報執行業務所得為388,339元。
  二但事後被告機關因為財政部臺灣省南區國稅局臺南市分局對
    日晟事務所進行調帳查核時，而剔除其中部分之費用支出，
    因此認定該事務所當年度所獲得之全部執行業務所得金額為
    15,705,886元，故認定原告當年度之執行業務所得金額為
    785,294元。
  三原告則是在推翻原來自行申報內容之基礎下，重新爭執上開
    執行業務所得785,294元之核定，而謂：「其當年度根本沒
    有執行業務所得之發生」云云，並為以下之事實主張：
    (一)其與日晟事務所間名義上合夥，實質上各自獨立，盈虧各
　　　自計算，以往申報時所列報之388,339元執行業務所得，
      乃是為了符合書面約定外觀，而在報稅完畢後再與日晟事
      務所間內部相互補找者。事實上其當年度之執行業務結果
      處於虧損狀態。
    (二)又財政部臺灣省南區國稅局臺南市分局對日晟事務所剔除
      費用支出並不合理，其中大部分為人員薪資之給付，此部
      分有部分不應剔除。
    (三)又上開日晟事務所上開薪資支出均有開立扣繳憑單，取得
      所得之人均已報繳稅款，稅捐稽徵機關予以剔除日晟事務
      所上開費用，再對原告等會計師課徵綜合所得稅，顯有重
      複課稅之嫌。
參、本院之判斷：
  一按原告主張其與日晟事務所間並無合夥關係一節，不僅與其
    與該事務所其他會計師所簽立之書面契約不符，更與其自己
    原始之申報內容相左。另外會計師從事業務活動中，有關財
    務報表之編制，特別重視帳證之真實性，並負有查證義務。
    而原告既執行會計師業務，卻在事後主張，自己之書面約定
    與實情不符。等於是「自認自己以往不誠實來主張權利」，
    不僅有違「禁反言」原則，而且主張內容之真實性更值懷疑
    。在此情況下，其有義務提出具有公信力之證據資料來證明
    其事。然而原告自己簽署之文件已有不誠實之事實，其提出
    之其他書證之真實性與憑信性又如何能確保﹖
    (一)原告在此又引用「實質課稅原則」，要求被告機關進行實
      質調查程序。
    (二)然而「實質課稅原則」約略等同於稅捐法制上之「經濟觀
      察法」，乃是在客觀事實不改變之情況下，本諸經濟之實
      質，從稅法的觀點來決定如何正確詮釋及定性「客觀事實
      」，主要是用來對抗納稅義務人之稅捐規避作為，實與本
      案原告所主張之「事實認定」沒有太大之關連性。
    (三)事實上本案此部分爭點，所涉及者為稅捐法制上「量能課
      稅原則」與「稽徵經濟原則」之利益衡量。鑑於稅務行政
      為大量行政，而稅捐稽徵機關之人力有限，且課稅之證據
      資料主要又掌握在納稅義務人手中。所以稅捐法制上經常
      課予納稅義務人「登記」、「設帳」、「取得、保存及提
      示憑證」以及「自動報繳」之諸多協力義務。而以上之法
      理在本案中亦有適用。是以原告實無理由本諸實質課稅原
      則去要求被告機關主動為其調查其與日晟事務所間之真實
      關係，反而應由其提出有利之反證以供被告機關調查，是
      其此部分主張顯非有據。
  二又查日晟事務所之費用剔除如有錯誤，應由原告提出具體之
    內容以供查核。原告僅空言主張無從信為真正。
  三至於有無重複課稅之課題，乃屬上開取得日晟事務所發給扣
    繳憑單之第三人在法律上應如何主張之範圍，核與本案原處
    分之合法性判斷無涉。
肆、綜上所述，本件原處分並無違法，訴願決定予以維持亦無違
    誤，原告訴請撤銷於法無據，應予駁回。
據上論結，原告之訴為無理由，爰依行政訴訟法第236條、第98
條第3項前段，判決如主文。
中　　華　　民　　國　　94　　年　 　1　　月　 19  　 日
                        第 五 庭 法   官  帥嘉寶
上為正本係照原本作成。
本件以訴訟事件所涉及之法律見解具有原則性者為限，始得於本
判決送達後20日內向本院提出上訴狀並表明上訴理由，如已於本
判決宣示後送達前提起上訴者，應於判決送達後20日內補具上訴
理由（均按他造人數附繕本），且經最高行政法院許可後方得上
訴。
中　　華　　民　　國　　94　　年　 　1　　月　 19  　 日
 　　  　　　　　　　       　    書記官  蘇亞珍
